【裁判字號】    99,交訴緝,1
【裁判日期】    990331
【裁判案由】    公共危險
【裁判全文】
臺灣彰化地方法院刑事判決             99年度交訴緝字第1號
公  訴  人  臺灣彰化地方法院檢察署檢察官
被      告  乙○○
上列被告因公共危險案件，經檢察官提起公訴（97年度調偵字第
164 號），本院依簡式審判程序審理，判決如下：
    主  文
乙○○駕駛動力交通工具肇事，致人受傷而逃逸，處有期徒刑柒
月。緩刑參年，於緩刑期間付保護管束，並向彰化縣政府提供捌
拾小時之交通義務勞務。
    犯罪事實
一、乙○○於民國96年12月19日上午7 時45分許，駕駛車牌號碼
    PZ- 6043號自小客車，沿彰化縣和美鎮○○○村○街由西往
    東行經健康新村五街與健康新村六街六巷交岔路口欲右轉時
    ，原應注意汽車行駛至交岔路口，轉彎車應讓直行車先行，
    而依當時天候晴、日間自然光線、路面為柏油、乾燥、無缺
    陷，道路上亦無障礙物且視距良好等情，顯無不能注意之情
    事，竟疏未注意及此，適有甲○○騎乘車牌號碼NON-139 號
    重型機車沿健康新村六街六巷由北往南直行至上開交岔路口
    ，而遭未禮讓直行車先行之乙○○撞擊，致甲○○受有頭部
    外傷併有血腫、右小腿擦傷、左側足跟處擦傷及表皮脫落等
    傷害（過失傷害部分另經臺灣彰化地方法院檢察署檢察官不
    起訴處分），詎乙○○明知肇事致人受傷後，並未下車察看
    ，且為逃避肇事責任，竟基於駕駛動力交通工具肇事致人受
    傷而逃逸之犯意，未留於現場採取必要之協助救護，並報警
    停留於現場等候處理，反而逕行駕駛上開自小客車駛離現場
    ，嗣為警循線查獲。
二、案經彰化縣警察局和美分局報請臺灣彰化地方法院檢察署檢
    察官偵查起訴。
    理  由
一、本件被告所犯係死刑、無期徒刑、最輕本刑為3 年以上有期
    徒刑以外之罪，其於準備程序就前揭被訴事實為有罪之陳述
    ，經受命法官告知簡式審判程序之旨，並聽取其與公訴人之
    意見後，本院認無不得或不宜改依簡式審判程序進行之處，
    爰依刑事訴訟法第273 條之1 第1 項、第284 條之1 ，裁定
    本案由受命法官獨任進行簡式審判程序，合先敘明。
二、上揭犯罪事實，業據被告乙○○於本院審理時坦承不諱，核
    與證人即被害人甲○○於警、偵訊證述之被害情節相符，此
    外，復有彰化縣警察局道路交通事故調查報告表(一)(二)、道路
    交通事故現場圖、？車籍資料作業列印畫面各1 紙、現場及
    車損照片？張、庚新醫院診斷證明書附卷可資佐證，足見被
    告自白與事實相符，堪可採為論罪科刑之依據。綜上諸情，
    本案事證明確，被告犯行已堪認定。
三、按刑法第185 條之4 肇事逃逸罪，以駕駛動力交通工具肇事
    ，有致人死傷而逃逸之事實，為其犯罪構成要件，不以行為
    人明知被害人有死傷情形為必要（最高法院91年度臺上字第
    137 號刑事判決意旨參照）。再者，該肇事逃逸罪以處罰肇
    事後逃逸之駕駛人為目的，俾促使駕駛人於肇事後能對被害
    人即時救護，以減少死傷，是該罪之成立只以行為人有駕駛
    動力交通工具肇事，致人死傷而逃逸之事實為已足，至行為
    人之肇事有否過失，則非所問（最高法院92年度臺上字第44
    68號刑事判決意旨參照）。準此，汽車駕駛人駕駛汽車肇事
    ，不論其責任之歸屬為何，即有義務留在肇事現場，採取救
    護或其他必要措施，並向警察機關報告，以維護他人之生命
    與其他用路人之交通安全。本件被告既明知被害人騎乘機車
    在遭其撞擊後人車倒地，理應對被害人當場受有傷害之情況
    已有認識，其竟未採取救護或其他必要措施，並向警察機關
    報告，即速行駕車離去，嗣始經警查獲，核其所為係犯刑法
    第185 條之4 肇事致人傷害逃逸罪。爰審酌被告因過失肇致
    車禍發生，並使被害人受傷，事後猶駕車逃逸，置被害人安
    危於不顧，其所生危害非輕，然考量其並無前科，品行尚佳
    ，且事後已就過失傷害部分與被害人達成和解，有彰化縣和
    美鎮調解委員會調解筆錄1 份在卷可按，並坦承犯行，態度
    尚屬良好，暨其智識程度、生活狀況等一切情狀，量處如主
    文所示之刑。再被告前未曾受有期徒刑以上刑之宣告，有臺
    灣彰化地方法院檢察署刑案資料查註紀錄表及臺灣高等法院
    被告前案紀錄表各1 份在卷為憑，雖因一時失慮致罹刑章，
    則經此偵審程序與論罪科刑之教訓後，當知所警惕，而無再
    犯之虞，本院認所宣告之刑以暫不執行為適當，併宣告緩刑
    3 年，以啟自新，又本院為使被告達成記取教訓之目的，並
    加強約束被告之行為，爰併依刑法第74條第2 項第5 款，諭
    知於緩刑期間提供80小時交通義務勞務之責，並依刑法第93
    條第1 項第2 款命於緩刑期間付保護管束，以促其知所警惕
    ，以免再犯。
據上論斷，依刑事訴訟法第273 條之1 第1 項、第299 條第1 項
前段，刑法第185 條之4 、第74條第1 項第1 款、第2 項第5 款
、第93條第1 項第2 款，判決如主文。
本案經檢察官趙冠瑋到庭執行職務。
中    華    民    國    99    年    3     月    31    日
                  交通法庭      法  官  胡宜如
以上正本證明與原本無異。
如不服本判決應於收受判決後10日內向本院提出上訴書狀，並應
敘述具體理由。其未敘述上訴理由者，應於上訴期間屆滿後20日
內向本院補提理由書（均須按他造當事人之人數附繕本）「切勿
逕送上級法院」。
告訴人或被害人對於判決如有不服具備理由請求檢察官上訴者，
其上訴期間之計算係以檢察官收受判決正本之日期為準。
中    華    民    國    99    年    3     月    31    日
                                書記官  林淑文
附錄本案論罪科刑法條：
中華民國刑法第185條之4
駕駛動力交通工具肇事，致人死傷而逃逸者，處6 月以上5 年以
下有期徒刑。

司法院資訊處製作；財團法人民間司法改革基金會備份。
